福建金門地方法院交通事件裁定　　　　　100年度交聲字第3號
原處分機關　金門縣公路監理所
異　議　人　楊炳達
上列異議人即受處分人因違反道路交通管理處罰條例案件，對於
金門縣公路監理所民國100年1月18日金監裁字第裁36-T00000000
號違反道路交通管理事件裁決書所為之處分（原舉發通知單案號
：金門縣警察局金警交字第T00000000號）聲明異議，本院裁定
如下：
    主    文
異議駁回。
    理    由
一、異議意旨略以：異議人於民國99年12月26日中午12時30分許
    ，駕駛車牌號碼VX-768號營業小客車，行經金門縣金寧鄉○
    ○路與頂林路口時，遭許永山所駕駛車牌號碼0209-WX號自
    用小客車撞擊右後側車門。嗣經員警到場處理後，以「支線
    道車不讓幹線道車先行」為由開立金門縣警察局舉發違反道
    路交通管理事件通知單（下稱舉發通知單），因異議人係被
    撞之人，對之裁罰，實難甘服，爰請求撤銷原處分等語。
二、原處分機關移送意旨略以：異議人確於前揭時、地，有舉發
    通知單所載之違規事實，故依道路交通管理處罰條例第45條
    第9款前段及同條例第63條第1項之規定裁處罰鍰新臺幣（下
    同）600元，並記違規點數1點等語。
三、按汽車駕駛人，爭道行駛有下列情形之一者，處新臺幣600
    元以上1,800元以下罰鍰：九、支線道車不讓幹線道車先行
    ；又汽車駕駛人有下列各款所列條款之一者，除依原條款處
    罰鍰外，並予記點：一、有第33條第1項、第2項、第38條第
    1項、第40條、第45條、第47條第1款至第3款、第48條、第
    49條或第60條第1項、第2項第1款、第2款情形之一者，各記
    違規點數1點。道路交通管理處罰條例第45條第9款、第63條
    第1項第1款分別定有明文。
四、訊據異議人於本院審理中固坦承伊為支線道車，許永山為幹
    線道車，及兩車發生車禍事故等情，惟辯稱：伊當時見路口
    有停車再開之號誌，就先把車子煞停，確認左右方無來車後
    ，再以時速每小時10公里之緩慢車速通過，車行至該路口2
    分之1時，並未發現右方有何來車，但車行至該路口3分之2
    時，忽然發現許永山所駕駛之車輛自右方50至60公尺處疾駛
    而來，伊還來不及通過該十字路口，瞬間許永山就撞擊其車
    子之右後側車門，伊並沒有肇事原因，該事故應全部歸責於
    許永山云云。惟查：
(一)按幹線道與支線道之區別，並不以有無標線為惟一之標準，
    最高法院84年度台上字第1635號判決要旨參照。是以，幹線
    道與支線道之區○○○道路標線外，尚需就道路連接情形、
    路面寬度、道路標線、路旁行車號誌等因素綜合考量判斷之
    。依卷附道路交通事故現場圖（本院卷第13頁）觀之，系爭
    肇事路口並非典型之十字路口，異議人所駕駛之車輛，其所
    在之路面寬度為6.3公尺（2.9+3.4＝6.3），而車禍事故相
    對人許永山所駕駛之車輛，係由寬5.8公尺（3.1+2.7=5.8
    ）之路面，向左前方駛入寬6.5公尺（3.2+3.3= 6.5）之路
    面，因兩路面寬度相近，復均為二線道，實無法僅藉由路面
    寬度及線道數等因素，即得區辨何部車為支線道車，何部車
    為幹線道車。經本院依職權傳喚舉發員警李維凱到院證稱：
    本件判斷支線道車與幹線道車之依據，係藉由該道路旁之標
    誌為區隔，蓋車輛行經無紅綠燈之路口時，道路主管機關會
    在支線道旁豎立停車再開或讓行之標誌，而本件異議人所在
    之車道旁，即有停車再開標誌，故異議人確為支線道車等語
    （本院卷第25頁）。參諸卷附現場照片（本院卷第18頁上圖
    ）所示，異議人所處之車道確有停車再開之號誌，而許永山
    所在之車道並無該號誌或讓行標誌等情。自堪認本件異議人
    所駕駛之車輛為支線道車，而許永山所駕駛之車輛為幹線道
    車乙節。
(二)再異議人辯稱整件車禍事故完全肇因於許永山，伊並無任何
    疏失，自亦不構成支線道車不讓幹線道車先行之違規事由云
    云。惟證人李維凱證稱：所謂停車再開，係指異議人必須要
    停在該路口，先觀察左右方有無來車，確定能安全通過該路
    口，不致發生車禍肇事方屬之等語（本院卷第29至30頁）。
    另證人許永山則證述事發經過，略以：伊所行駛的那條路，
    在肇事路口前，至少有300公尺的直線路段，異議人至少有
    20秒鐘的時間可以察覺伊的車輛，但異議人當時只看到其前
    方5、6公尺處有1台機車正通過該路口右轉，便想跟著該部
    機車一起加速通過該路口，適逢伊亦見到該部機車已右轉後
    ，便放開煞車，讓車前進，兩車方生擦撞肇事等情（本院卷
    第26、28、30頁）。是以，當支線道車與幹線道車於無紅綠
    燈號誌路口交會時，支線道車本有注意並禮讓幹線道車優先
    通行之義務，此乃道路交通管理處罰條例第45條第9款規定
    之真義。惟由前揭證人許永山之證述可知，異議人至少有充
    足時間注意右方來車，竟疏未注意幹線道車之存在，亦未禮
    讓其先行，致生此一交通事故，其構成「支線道車未讓幹線
    道車先行」之違規事由，要無疑義。異議人雖辯以該次事故
    係許永山所造成，非可歸責予伊，伊確曾在該路口停車再開
    云云。矧停車再開號誌之設，非意指支線道車僅需曾為停車
    再開之舉，縱疏於注意幹線道車而與之相撞，仍得豁免其責
    。又異議人前揭以時速10公里速度通過該路口2分之1仍未發
    覺許永山來車，但行至該路口3分之2忽然發現許永山自其右
    側50多公尺前衝來，最終仍未閃過因而肇事之辯詞，與前揭
    道路交通事故現場圖所示該路口長度約為5.5公尺，而異議
    人竟於通過該路口3分之2，僅餘1.8公尺尚未通過之情形下
    ，仍未閃過距離該路口尚有50公尺之來車。就異議人以駕駛
    計程車為業，對車輛及道路之熟悉程度以觀，其辯解顯悖於
    常情，並無可採。
(三)併參證人李維凱庭呈福建省金門縣車輛行車事故鑑定委員會
    中華民國100年2月14日函覆金門縣警察局金城分局，有關本
    次車輛行車事故之肇事原因鑑定，其鑑定意見亦認為異議人
    駕駛VX-768號營業小客車，有支線道車未暫停讓幹線道車先
    行之情，為本件肇事主因等語（本院卷第35頁）。益徵本件
    異議人確有舉發通知書所載之交通違規情事至明。
五、綜上所述，本件異議人駕駛VX-768號營業小客車，有支線道
    車未讓幹線道車先行之違規事實。從而，原處分機關援引前
    揭規定，裁處異議人罰鍰600元，並記違規點數1點，要無不
    合，應予維持。而異議人前揭辯解，實無所據，應予駁回。
據上論斷，應依道路交通管理處罰條例第87條第2項，道路交通
事件處理辦法第18條，裁定如主文。
中    華    民    國   100    年    3     月    8     日
                  交通法庭    法  官  王鴻均
以上正本證明與原本無異。
如不服本裁定，應於送達後5日內向本院提出抗告狀。
中    華    民    國   100    年    3     月    9     日
                              書記官  李俊毅